臺灣高雄地方法院刑事判決　　　　　　 96年度簡上字第558號
上　訴　人
即　被　告　丁○○
選任辯護人　曾劍虹律師
上列上訴人因違反著作權法案件，不服本院高雄簡易庭95年度簡
字第6824號中華民國96年5 月10日第一審判決（聲請簡易判決處
刑書案號：臺灣高雄地方法院檢察署95年度偵字第25839 號），
提起上訴，本院管轄之第二審合議庭依通常程序逕為第一審判決
如下：
    主  文
原判決撤銷。
丁○○無罪。
    理  由
一、公訴意旨略以：被告丁○○從事裝潢業之木工。緣被告向乙
    ○○承包位於台南市○○里○○○路○段377 巷10號1 樓之
    慈香庭有限公司（下稱台南慈香庭餐廳）施工業務，依告訴
    人丙○○設計之設計圖施工，被告於施工完成後，明知台南
    慈香庭餐廳之室內、室外整體空間等設計，為告訴人擁有著
    作權之著作，未經丙○○之許可或授權，不得非法重製，竟
    仍基於侵害他人著作財產權及著作人格權之犯意，於民國95
    年初，先以拍攝之方式重製台南慈香庭餐廳上開完工之裝潢
    實物照片，並在雅虎國際資訊股份有限公司網站、蕃薯藤數
    位科技股份有限公司、網路家庭國際資訊有限公司等開網站
    ，以「佶欣室內設計」之名義展示上開丙○○設計規劃「台
    南慈香庭餐廳」之照片，被告並偽稱其係「佶欣室內設計」
    之負責人，上開「台南慈香庭餐廳」係「佶欣室內設計」所
    設計，將「台南慈香庭餐廳」成品之照片放置網頁上展示，
    以此方式侵害告訴人上開圖形著作之重製權及姓名表示權。
    嗣經告訴人點閱上址網站後，始知上情。
二、按犯罪事實應依證據認定之，無證據不得認定犯罪事實；又
    不能證明被告犯罪者，應諭知無罪之判決，刑事訴訟法第15
    4 條第2 項、第301 條第1 項分別定有明文。又事實之認定
    ，應憑證據，如未能發現相當證據，或證據不足以證明，自
    不能以推測或擬制之方法，為裁判基礎。而告訴人（含自訴
    人）之告訴，係以使被告受刑事訴追為目的，是其陳述是否
    與事實相符，仍應調查其他證據以資審認；且認定不利於被
    告之事實，須依積極證據，苟積極證據不足為不利於被告事
    實之認定時，即應為有利於被告之認定，更不必有何有利之
    證據；再認定犯罪事實，所憑之證據，無論直接或間接證據
    ，其為訴訟上之證明，須於通常一般之人均不致有所懷疑，
    而得確信其為真實之程度者，始得據之為有罪之認定，倘其
    證明尚未達到此一程度，而有合理性懷疑之存在時，即無從
    為有罪之認定，最高法院52年臺上字第1300號、30年上字第
    816 號、76年台上字第4986號分別著有判例可資參照。是所
    謂證據，係指超越一切合理之可疑，足以認定行為人確有犯
    罪構成要件之積極事證者而言，茍依調查事證之結果，尚非
    不得為其他較有利於行為人之推斷時，本諸罪疑唯輕之法則
    ，自不得為不利被告之論斷，合先敘明。
三、公訴意旨認被告涉有上開犯行，無非係以被告自承有將告訴
    人設計而由其承包施作之「台南慈香庭餐廳」之裝潢峻工現
    場予以拍攝，嗣將裝潢實物之峻工照片刊登於其所申設之「
    佶欣室內設計」網頁空間，核與告訴人證述相符，復有本件
    「台南慈香庭餐廳」之工程契約書（見警卷第9 頁至第13頁
    ）、委託設計規劃監造契約書（警卷第27頁至第29頁）、設
    計施工全圖（警卷第30頁至第58頁）、現場裝潢峻工照片（
    警卷第59頁至店62頁）、網站網頁畫面資料（警卷第63頁至
    第184-3 頁），為其主要論據。訊據被告堅詞否認有何以重
    製方法侵害告訴人之著作財產權或侵害告訴人之著作人格權
    犯行，辯稱：伊承包「台南慈香庭餐廳」之裝潢工程完工後
    ，經「台南慈香庭餐廳」現場負責人甲○○應允後，伊才拍
    攝完工後之裝潢實體照片，並未以重製方式侵害告訴人裝潢
    設計圖樣之圖形著作，且伊將上開裝潢實體照片刊登在「佶
    欣室內設計」網頁空間，已註明「台南慈香庭餐廳」裝潢工
    程係其所承包施工，並非表明「台南慈香庭餐廳」之裝潢係
    由其所設計，亦無侵害告訴人之著作人格權等語。經查：
(一)按「圖形著作」係著作權法所保護之著作範圍，著作權法第
    5 條第1 項第6 款定有明文，且依「著作權法第五條第一項
    各款著作內容例示」第2 項第6 款規定，所謂「圖形著作」
    係指「包括地圖、圖表、科技或工程設計圖及其他之圖形著
    作」而言。本件告訴人主張「台南慈香庭餐廳」之室內裝潢
    工程係由其設計，依其所提出之委託設計規劃監造契約書第
    4 條載明「本件甲方（即慈香庭有限公司）委任乙方（即告
    訴人）所設計之平面圖、全套立面圖及施工圖說、外觀透視
    圖、峻工完成後之現場所有造型、色彩、擺設…等，上述全
    部之著作權均屬乙方所有，甲方絕無異議。」，固堪認定告
    訴人就「台南慈香庭餐廳」裝潢工程所為之設計圖樣為著作
    權法所保護之圖形著作，告訴人並因上開約定就「台南慈香
    庭餐廳」之設計圖樣享有圖形著作財產權。然而，按照該設
    計圖樣進行裝潢工程施工，僅係「實施」該圖形著作之行為
    ，至於施工完成後呈現之實體外貌，並非圖形著作本身，應
    不屬於圖形著作權保護之範疇，是上開委託設計規劃監造契
    約約定「台南慈香庭餐廳」裝潢完工後之現場所有造型、色
    彩、擺設等告訴人亦享有著作權之條款，亦無從使裝潢完工
    之實體成為著作權法所保護之圖形著作，乃屬當然。再按，
    所謂「重製」，係指以印刷、複印、錄音、錄影、攝影、筆
    錄，或其他方法直接、間接、永久或暫時之重複製作；於劇
    本、音樂著作或其他類似著作演出或播送時予以錄音或錄影
    ；或依建築設計圖或建築模型建造建築物者，亦屬之，著作
    權法第3 條第1 項第5 款前段定有明文。本件被告係就「台
    南慈香庭餐廳」裝潢完工之現場實體予以拍攝，並非就告訴
    人享有著作財產權之設計圖樣以上開法文規定之例示方法或
    其他方式予以重製，至為灼然，則公訴意旨認被告係以拍攝
    之方式重製告訴人享有之圖形著作，顯有誤會，被告就「台
    南慈香庭餐廳」裝潢完工實景予以拍照，即難認定有何以種
    重製方法侵害告訴人上開圖形著作財產權之犯行。
(二)又被告所經營之佶欣室內設計公司，業務範圍包括室內設計
    及裝潢工程，被告並在其所申設「佶欣室內設計」網頁空間
    內，將其承作業務經驗區分「室內設計」及「承包裝潢經驗
    」2 大範圍等節，有卷附網站網頁資料可佐（見警卷第83頁
    ），且為被告及公訴人所不爭執。本件被告固將上開「台南
    慈香庭餐廳」裝潢完工實體照片刊登於其所申設「佶欣室內
    設計」網頁空間，惟被告於該網頁空間係將「台南慈香庭餐
    廳」乙案列在其所承作之「承包裝潢經驗」項目下，業以文
    字註記「台南慈香庭餐廳」僅係其承包裝潢之經驗，復於其
    承作「室內設計」項下臚列其他設計案件，此有告訴人提出
    之網站網頁資料在卷可憑（見本院卷第83頁、第92頁、第99
    頁、第106 頁、第114 頁、第118 頁、第153 頁），即非對
    外表示「台南慈香庭餐廳」內部裝潢係由被告經營之「佶欣
    室內設計」所設計，是被告於上開網站網頁上刊登「台南慈
    香庭餐廳」裝潢完工實體照片，僅屬展示其承包「台南慈香
    庭餐廳」裝潢工程完工之現場情形，一般瀏灠網頁之人依被
    告前揭文字註記亦可辨明上情，是以，被告前揭所為，自無
    侵害告訴人對於「台南慈香庭餐廳」裝潢設計圖樣之圖形著
    作之姓名表示權甚明。
(三)至被告等另辯稱係經「台南慈香庭餐廳」現場負責人甲○○
    同意其拍攝裝潢完工實體照片並刊登於網頁上、「台南慈香
    庭餐廳」之現場裝潢完工實體有部分變更而與告訴人原設計
    圖樣不符，以及上開委託設計規劃監造契約書第4 條之加註
    條款係臨訟補列等節，無論是否屬實，均已與前開法律上判
    斷無礙，勿庸贅論，併此敘明。
四、綜上所述，本件公訴人所舉證據，無從據以認定被告上開所
    為有何違反著作權法第91條第1 項以重製方法侵害他人之著
    作財產權犯行以及同法第93條第1 款侵害他人之著作人格權
    犯行。此外，本院復查無其他積極證據足資證明被告有何公
    訴人所指違反著作權法之犯行。從而，揆諸前揭判例及說明
    意旨，本件尚屬不能證明被告犯罪，原審未察逕予論罪科刑
    ，即屬有誤。又按，檢察官聲請簡易處刑之案件，法院於審
    理後，認應為無罪判決之諭知者，應適用通常程序審判之，
    刑事訴訟法第452 條及第451 條之1 第4 項但書第3 款分別
    定有明文。本件原審判決無可維持，既如前述，自應由本院
    合議庭將原判決撤銷，並改依第一審通常程序審判，而為被
    告無罪之諭知，以免冤抑。
據上論斷，應依刑事訴訟法第455 條之1 第1 項、第3 項、第45
2 條、第369 條第1 項前段、第364 條、第301 條第1 項前段，
判決如主文。
本案經檢察官謝肇晶到庭執行職務。
中　　華　　民　　國　　96　　年　　11　　月　　28　　日
                  刑事第十一庭  審判長法　官  施柏宏
                                      法  官  黃繼瑜
                                      法  官  林書慧
以上正本證明與原本無異。
如不服本判決應於收受本判決後10日內向本院提出上訴書狀，並
應敘述具體理由，如未敘述上訴理由者，應於上訴期間屆滿後20
日內補提理由書狀於本院（均須按他造當事人之人數附繕本）「
切勿逕送上級法院」。
中　　華　　民　　國　　96　　年　　12　　月　　3　　日
                                      書記官  鍾錦祥
